臺灣臺北地方法院民事裁定
111年度簡聲抗字第17號
抗  告  人  鍾素娥  

相  對  人  邱子沂  

兼
法定代理人  陳柔惠  
相  對  人  許再旺  


上列當事人間確定訴訟費用額事件，抗告人對於中華民國111年8
月1日本院臺北簡易庭111年度北簡聲字第39號裁定提起抗告，本
院裁定如下：
    主  文
原裁定廢棄。
抗告人應賠償相對人之訴訟費用額確定為新臺幣壹拾萬柒仟柒佰
捌拾玖元，及自原裁定送達抗告人翌日起至清償日止，按週年利
率百分之五計算之利息。
抗告訴訟費用新臺幣壹仟元由抗告人負擔。
    理  由
一、按各當事人一部勝訴、一部敗訴者，其訴訟費用，由法院酌
    量情形，命兩造以比例分擔或命一造負擔，或命兩造各自負
    擔其支出之訴訟費用；法院未於訴訟費用之裁判確定其費用
    額者，第一審受訴法院於該裁判有執行力後，應依聲請以裁
    定確定之；依第1項確定之訴訟費用額，應於裁定送達之翌
    日起，加給按法定利率計算之利息，民事訴訟法第79條、第
    91條第1項、第3項分別定有明文。再按訴訟費用之全部，除
    裁判費外，尚包括民事訴訟法第77條之23至第77條之25所定
    費用在內，是法院囑託鑑定之鑑定費用依民事訴訟法第77條
    之23規定，亦屬訴訟費用之一部（最高法院100年度台抗字
    第832號裁定要旨參照）。又確定訴訟費用額之程序，僅在
    審究有求償權之一造當事人所開列之費用項目，及其提出支
    付費用之計算書等證據，是否屬於訴訟費用之範圍，以確定
    應負擔訴訟費用之他造當事人所應賠償其訴訟費用之數額。
    至訴訟費用究應由何人負擔？按何比例負擔？悉依命負擔訴
    訟費用之確定裁判主文定之，不容於確定訴訟費用額之程序
    中，更為不同之酌定（最高法院98年度台抗字第705號裁定
    意旨參照）。又減縮起訴聲明，實質上與訴之一部撤回無異
    ，自應負擔撤回部分之裁判費（最高法院99年度台抗字第71
    3號裁定意旨參照）。　　
二、抗告意旨略以：
(一)本院臺北簡易庭108年度北簡字第17355號判決（下稱一審判
    決）及本院109年度簡上字第356號判決（下稱二審判決）均
    無判決抗告人應給付相對人請求金額及訴訟費用時，尚須支
    付法定利率，是原裁定要求抗告人支付訴訟費用時尚須支付
    法定利率，顯有違一審判決及二審判決之主文，應予廢棄。
(二)一審判決抗告人應給付相對人邱子沂及陳柔惠新臺幣（下同
    ）20萬4,165元，訴訟費用由抗告人負擔4/7，而二審判決抗
    告人應給付邱子沂及陳柔惠19萬250元，較一審判決少了1萬
    3,915元，少了7%，故一審訴訟費用負擔應為0.52（4/7×0.9
    27），是原裁定顯有違誤，應予廢棄。
(三)二審鑑定費1萬5,000元由相對人預繳，此係相對人追加之訴
    所要求鑑定防水層失效之修理費用，而二審判決既判決駁回
    相對人追加之訴，是此部分之鑑定費1萬5,000元自應由相對
    人負擔，原裁定顯有違誤，應予廢棄。
(四)抗告人於民國108年11月間已委託同為台灣營建防水技術協
    進會會員駿瑩工業實業有限公司（下稱駿瑩公司）進行鑑定
    ，因此於一審時即已向承審法官表明不同意再做鑑定，而相
    對人既負有舉證義務，此費用自應由相對人負擔，況法官曾
    表明抗告人僅須配合鑑定，毋庸負擔鑑定費。
(五)二審所為鑑定已係第3次鑑定，抗告人亦具狀向承審法官表
    明不同意重複再鑑定，係相對人願意負擔自行繳納，自應由
    相對人負擔。
(六)綜上，上述訴訟費用應由相對人負擔，非由抗告人負擔，爰
    依法提起抗告，請求廢棄原裁定等語。
三、經查：
(一)兩造間請求排除侵害等事件，業經本院臺北簡易庭以108年
    度北簡字第17355號及本院109年度簡上字第356號判決確定
    ，第一審訴訟費用由抗告人負擔4/7，餘由邱子沂、陳柔惠
    負擔；第二審（除撤回、減縮部分外）及追加之訴訴訟費用
    ，關於上訴部分，由抗告人負擔；關於追加之訴部分，由相
    對人負擔。而相對人就上開排除侵害等事件，業已支出如附
    表所示裁判費及鑑定費等情，此有相對人所提出本院自行收
    納款項收據、台灣營建防水技術協進會統一發票、本院108
    年度北補字第1849號民事裁定在卷可憑（見北簡聲字卷第11
    頁至第21頁），並經本院依職權調取上開卷宗核閱無誤，堪
    可認定。
(二)關於本件兩造應負擔之訴訟費用金額計算如下：
　1.本案第一審訴訟費用共計16萬3,480元（計算式：4,080元+1
    ,000元+8,400元+15萬元=16萬3,480元），邱子沂及陳柔惠
    原起訴請求抗告人應給付之金額為37萬2,100元（計算式：
    修復房屋費用29萬2,100元+租金8萬元=37萬2,100元），一
    審判決抗告人應給付邱子沂及陳柔惠修復房屋費用20萬4,16
    5元，並諭知訴訟費用由抗告人負擔4/7，邱子沂及陳柔惠負
    擔3/7，惟因邱子沂及陳柔惠於二審審理時減縮請求修復房
    屋費用為19萬250元（見本院109年度簡上字第356號卷第436
    頁），依前揭說明，減縮部分視為撤回，該撤回部分即10萬
    1,850元（計算式：29萬2,100元-19萬250元=10萬1,850元）
    之訴訟費用自應由邱子沂及陳柔惠負擔。依此計算，而邱子
    沂及陳柔惠原請求37萬2,100元，經於二審審理中減縮後之
    金額為27萬萬250元（計算式：修復房屋費用19萬250元+租
    金8萬元=27萬250元），該部分應徵之一審訴訟費用為2,980
    元，因減縮部分之訴訟費用差額1,100元（計算式：4,080元
    -2,980元=1,100元）應由邱子沂、陳柔惠負擔。依此計算，
    第一審訴訟費用合計為16萬2,380元（計算式：2,980元+1,0
    00元+8,400元+15萬元=16萬2,380元），故抗告人應負擔之
    第一審訴訟費用為9萬2,789元（計算式：16萬2380元X4/7=9
    萬2,789元，以下元以下均四捨五入，下同），邱子沂、陳
    柔惠應負擔之第一審訴訟費用則為6萬9,591元（計算式：16
    萬2,380元×3/7=6萬9,591元）。
　2.二審判決諭知第二審（除撤回、減縮部分外）及追加之訴訴
    訟費用，關於上訴部分由抗告人負擔，關於追加之訴部分，
    由相對人負擔。而相對人撤回上訴及追加之訴部分之訴訟費
    用共4,140元（即2,820元+1,320元=4,140元）應由相對人負
    擔。至於上訴部分即抗告人已繳納之4,470元及第二審鑑定
    費1萬5,000元亦應由抗告人負擔。抗告人雖主張：
 (1)本件於108年11間已委由駿瑩公司進行鑑定、其於第一審審
    理期間已表明不同意再為鑑定、相對人有舉證義務應自行負
    擔鑑定費用，是第一審鑑定費用自應由相對人負擔等語。惟
    查，該次鑑定為第一審法官審酌案情、本案爭點及兩造所提
    證據資料後所為，上揭鑑定費用支出乃訴訟進行所必要，揆
    諸前揭規定，第一審鑑定費用共15萬8,400元（即8,400元+1
    5萬元=15萬8,400元），自屬訴訟費用之一部，兩造自應依
    一審判決諭知訴訟費用之負擔比例負擔之。
 (2)至抗告人主張一審法官曾表明抗告人僅須配合鑑定，毋庸負
    擔鑑定費等語，此部分即令有之，按鑑定費部分屬民事訴訟
    法第77條之23第1項所稱「其他進行訴訟之必要費用」，本
    件為相對人所預納，於判決確定後，自應依同法第78條以下
    之規定命敗訴之當事人負擔，此部分相對人之預納，與確定
    訴訟費用額實屬二事，抗告人主張容有誤會。又抗告人主張
    第二審鑑定費1萬5,000元係相對人追加之訴所要求鑑定防水
    層失效之修理費用，既二審判決駁回相對人追加之訴，第二
    審鑑定費用自應由相對人負擔等語。惟第二審鑑定係針對原
    判決主文第1項即抗告人於原審敗訴部分，抗告人既針對原
    判決不利部分提起上訴，此部分鑑定之內容自屬抗告人上訴
    範圍，非相對人追加之訴，自應納入上訴部分之訴訟費用，
    抗告人主張應由相對人負擔等語，難認有理。
　3.至抗告人主張一審判決及二審判決均未判決給付相對人請求
    金額及訴訟費用時，尚須支付法定利率，是原裁定有違一審
    判決及二審判決之主文，應予廢棄等語。惟按民事訴訟法第
    91條第3項規定之立法理由，旨在促使當事人早日自動償付
    其應賠償對造之訴訟費用，是確定訴訟費用額之裁判，均應
    依民事訴訟法第91條第3項規定諭知加給按法定利率之利息
    ，抗告人主張原裁定有違一審判決及二審判決等語，與法不
    合 ，洵無足採。
(三)綜合上述，本件相對人應負擔之訴訟費用總計為7萬4,831元
    （計算式：6萬9,591元+4,140元+減縮部分1,100元=7萬4,83
    1元），抗告人應負擔之訴訟費用總計為11萬2,259元（計算
    式：9萬2,789元+4,470元+1萬5,000元=11萬2,259元），相
    對人已預納之訴訟費用總計為18萬2,620元（計算式：4,080
    元+1,000元+8,400元+15萬元+2,820元+1,320元+1萬5,000元
    =18萬2,620元），故抗告人應賠償予相對人10萬7,789元（
    計算式：18萬2,620元-7萬4,831元=10萬7,789元），並加計
    依民事訴訟法第91條第3項所定遲延利息。　　
四、原裁定所認定之數額，容有未洽。抗告意旨雖未指摘及此，
    惟原裁定既有不當，爰由本院予以廢棄，更為裁定如主文第
    2項所示。又按勝訴人之行為，非為伸張或防衛權利所必要
    者，法院得酌量情形，命勝訴之當事人負擔其全部或一部之
    訴訟費用，民事訴訟法第81條第1款定有明文；查抗告人之
    主張為不可採，本院係以原裁定所認定之數額有上開違誤情
    形，而予以廢棄，則抗告人提起本件抗告，即非為伸張或防
    衛權利所必要，依前開規定，爰命抗告人負擔抗告費用。　
五、據上論結，本件抗告為有理由，爰裁定如主文。　
中　　華　　民　　國　　111 　年　　10　　月　　31　　日
                民事第一庭  審判長法  官  賴錦華 

                                  法  官  呂俐雯

                                  法  官  賴淑萍 
以上正本係照原本作成。
本裁定不得再抗告。                                  
中　　華　　民　　國　　111 　年　　10　　月　　31　　日
                                  書記官  黃怜瑄
                                  
附表：   項目 金額 （新臺幣） 備  註 第一審裁判費 4,080元 相對人邱子沂、陳柔惠預繳  1,000元 相對人許再旺預繳 第一審鑑定費 初勘8,400元 相對人預繳  複勘15萬元  第二審裁判費 抗告人上訴部分4,470元 抗告人預繳  相對人上訴部分2,820元 相對人預繳，嗣經相對人撤回、 減縮  相對人追加之訴部分1,320元 相對人預繳 第二審鑑定費 1萬5,000元 相對人預繳